【裁判字號】    99,監宣,17
【裁判日期】    990607
【裁判案由】    監護宣告
【裁判全文】
臺灣臺東地方法院民事裁定              99年度監宣字第17號
聲  請  人  丁○○
相  對  人  丙○○
關  係  人  乙○○
            甲○○
上列聲請人聲請對相對人為監護宣告事件，本院裁定如下：
    主    文
宣告丙○○（女，民國○○年○月○○○日生，身分證統一編號
：Ｚ000000000號）為受監護宣告之人。
選定乙○○（女，民國○○○年○○月○○日生，身分證統一編
號：Ｚ000000000號）為受監護宣告之人之監護人。
指定甲○○（女，民國○○○年○月○○日生，身分證統一編號
：Ｚ000000000號）為會同開具財產清冊之人。
聲請程序費用新臺幣壹仟元由受監護宣告之人丙○○負擔。
    理    由
一、聲請意旨略以：聲請人丁○○之妻即相對人丙○○，自民國
    99年2月間腦中風迄今，仍在行政院衛生署臺東醫院（下稱
    臺東醫院）護理之家療養，日常生活需人完全照護，已不能
    為意思表示或受意思表示，為此依民事訴訟法第597條之規
    定，聲請准予宣告相對人丙○○為受監護之人，並由聲請人
    三妹乙○○擔任監護人等語。
二、按對於因精神障礙或其他心智缺陷，致不能為意思表示或受
    意思表示，或不能辨識其意思表示之效果者，法院得因本人
    、配偶、四親等內之親屬、最近一年有同居事實之其他親屬
    、檢察官、主管機關或社會福利機構之聲請，為監護之宣告
    ，民法第14條第1項定有明文。經查：
（一）聲請人主張丙○○為其妻，因上開疾病致不能為意思表示
      或受意思表示，業據其提出戶籍謄本、行政院衛生署臺東
      醫院體格檢查證明書各1份為證。
（二）本院於99年4月12日至相對人所在地之臺東醫院，於鑑定
      人楊國明醫師前詢問相對人：「姓名？中午有無吃飯？」
      惟相對人均點頭不答；請相對人舉手？相對人則右手屈拳
      ，左手無法移動；鑑定人則稱：相對人認知功能退化，對
      外界有部分反應，對問題無具體回答，應為精神喪失狀態
      等語，此有本院99年4月12日調查筆錄1份在卷可參。又本
      件經鑑定人鑑定結果認為：相對人罹患高血壓，未規則接
      受治療，於99年2月26日突然倒地撞擊地面，致顱內出血
      合併右側肢體偏癱，先後送至臺東醫院成功分院及臺東醫
      院急救及診治，同年3月18日生命徵象較為穩定後，轉至
      臺東醫院護理之家繼續療養，目前長期臥床、四肢肢體較
      為攣縮，使用鼻胃管餵食，日常自我照顧能力需人完全照
      護，對問題反應多為無意義之行為，經診斷為顱內出血合
      併右側肢體偏癱，現因完全無自主能力，需人完全照護始
      能維持生命徵候，應屬於司法精神醫學之心神喪失狀態，
      建議同意其監護宣告等情，亦有臺東醫院99年4月14日函
      所附之精神鑑定報告書1份在卷可稽。綜上以觀，本院認
      相對人因精神障礙或其他心智缺陷，已達致不能為意思表
      示或受意思表示之程度，揆諸首揭規定，本件聲請應予准
      許，爰對相對人為監護之宣告。
三、次按受監護宣告之人應置監護人。法院為監護之宣告時，應
    依職權就配偶、四親等內之親屬、最近一年有同居事實之其
    他親屬、主管機關、社會福利機構或其他適當之人選定一人
    或數人為監護人，並同時指定會同開具財產清冊之人。法院
    為前項選定及指定前，得命主管機關或社會福利機構進行訪
    視，提出調查報告及建議。監護之聲請人或利害關係人亦得
    提出相關資料或證據，供法院斟酌。法院選定監護人時，應
    依受監護宣告之人之最佳利益，優先考量受監護宣告之人之
    意見，審酌一切情狀，並注意下列事項：(一)受監護宣告之人
    之身心狀態與生活及財產狀況。(二)受監護宣告之人與其配偶
    、子女或其他共同生活之人間之情感狀況。(三)監護人之職業
    、經歷、意見及其與受監護宣告之人之利害關係。(四)法人為
    監護人時，其事業之種類與內容，法人及其代表人與受監護
    宣告之人之利害關係。民法第1110條、第1111條、第1111條
    之1 分別定有明文。又按監護宣告之裁定，應同時選定監護
    人及指定會同開具財產清冊之人，並附理由，民事訴訟法第
    604條第1項定有明文。經查：聲請人為相對人之夫，於本院
    訊問時希望由聲請人三妹乙○○擔任相對人之監護人，經乙○○到庭表示同意，此有本院99年3月30日調查筆錄1份在卷
    可稽，而本件經本院函請臺東縣政府社會處進行訪視，據覆
    略以：受監護人於99年2月做資源回收時，因疲累導致中風
    ，現於署東醫院照護，無法表達自己意見，行動須由外人協
    助，希望藉由聲請監護宣告，領出受監護人新臺幣（下同）
    40萬之存款，以支付受監護人之醫療費用，惟聲請人住於廟
    宇中，無任何經濟收入，聲請人三妹乙○○以務農為主，平
    日賣菜每月約4,000元至5,000元收入，受監護人平日與乙○○互相扶持，此次受監護人生病，乙○○盡心盡力照料，每
    月3萬元之醫療費用亦係乙○○支應，兩人感情甚佳，惟醫
    生表示未來智能恢復機率非常小，仍須靠人協助，暫時會由
    護理之家協助照顧。經評估結果，聲請人居於臺北，年邁、
    行動不便，與受監護人鮮少互動，實際照顧者為乙○○，且
    自受監護人20年前搬至臺東後，除與乙○○互相扶持外，中
    風後醫療費用亦係乙○○代墊，為受監護人最佳利益考量，
    由乙○○監護較易辦理各項事務等語，有臺東縣政府99年5
    月25日府社婦字第0993019535號函所附之訪視建議報告1份
    在卷（卷第36-39頁）可稽。本院參酌上情，認由聲請人三
    妹乙○○任監護人，最能符合受監護宣告之人之最佳利益，
    爰選定聲請人三妹乙○○為監護人；另聲請人大妹甲○○係
    相對人之小姑，且表明同意任會同開具財產清冊之人，此有
    甲○○出具之同意書1份在卷可憑，爰指定甲○○為會同開
    具遺產清冊之人。
四、末按民法第1113條準用同法第1099條、第1109條之規定，監
    護開始時，監護人對於受監護人之財產，應依規定會同法院
    指定會同開具財產清冊之人，於二個月內開具財產清冊，並
    陳報法院；監護人於執行監護職務時，因故意或過失，致生
    損害於受監護人者，應負賠償之責。準此，監護人乙○○於
    本裁定確定後，應會同如主文第3項所示之受指定人甲○○
    ，於二個月內開具財產清冊，並陳報法院，併此敘明。
五、依民事訴訟法第608條第1項，非訟事件法第24條第1項，裁
    定如主文。
中    華    民    國    99    年     6    月     7    日
                  家事法庭  法  官  范乃中
以上正本係照原本作成。
如不服本裁定關於選定監護人及指定會同開具財產清冊之人等部
分，應於送達後10日內向本院提出抗告狀，並繳納抗告費新臺幣
1,000元；其餘關於宣告監護之部分，不得抗告。
中    華    民    國    99    年     6    月     7    日
                            書記官  洪月甚

司法院資訊處製作；財團法人民間司法改革基金會備份。
